臺灣高雄地方法院民事判決
111年度雄小字第2145號
原      告  吳采真  
訴訟代理人  吳並修  
被      告  張富凱  
            林勇邑  

上列當事人間損害賠償事件，本院於民國111年9月26日言詞辯論
終結，判決如下：
　　主　　　文
一、被告乙○○應給付原告新臺幣（下同）5萬9,795元，及自民國
    （下同）111年7月23日起至清償日止，按年息5%計算之利息
    。
二、原告其餘之訴駁回。
三、訴訟費用1,000元，由被告乙○○負擔56%，餘由原告負擔。
四、本判決得假執行。
　　事實及理由
壹、程序事項：
一、按因侵權行為涉訟者，得由行為地之法院管轄；民事訴訟法
    第15條第1項定有明文。查本件侵權行為地在高雄市苓雅區
    ，本院自有管轄權，先予敘明。
二、本件原告起訴請求判命被告給付其10萬元本息，嗣於訴狀送
    達後，變更為請求判命被告給付其7萬6,960元本息，核屬縮
    減應受判決事項之聲明，依民事訴訟法第255條第1項第3款
    規定，於法並無不合，應予准許。又被告乙○○、甲○○經合法
    通知，均未於言詞辯論期日到場，核無民事訴訟法第386條
    各款所列情形，爰依原告之聲請，由其一造辯論而為判決。
貳、實體部分：
一、原告主張：被告乙○○駕駛被告甲○○車牌號碼000-0000號自用
    小客車（下稱甲車）、第三人解彥廷駕駛車牌號碼000-0000
    號自用小客車（下稱乙車）於111年2月15日8時55許，行經
    高雄市苓雅區中山二路與四維三路口，被告乙○○所駕駛甲車
    因未保持安全距離而撞及前方第三人解彥廷所駕駛乙車，解
    彥廷所駕駛之乙車因而撞及前方原告所駕駛第三人吳佳霓所
    有車牌號碼000-號自用小客車（下稱丙車），致丙車受有車
    體損害（下稱系爭事故）。經送廠修復，支出必要修復費用
    7萬6,960元，又甲車為被告甲○○所有，被告甲○○應知被告乙
    ○○未具合格駕駛執照，卻仍允許被告乙○○駕駛甲車，被告甲
    ○○應與被告乙○○對丙車車主吳佳霓負共同侵權行為之連帶賠
    償責任，嗣丙車車主吳佳霓將系爭債權讓與原告，為此依侵
    權行為及債權讓與之法律關係請求被告甲○○、乙○○加計法定
    利息連帶賠償丙車修理費用予原告等語，並聲明：被告應連
    帶給付原告7萬6,960元，及自起訴狀繕本送達翌日起至清償
    日止，按年息5%計算之利息。
二、被告經合法通知未於言詞辯論期日到場，亦未提出書狀作何
    聲明陳述。
三、得心證之理由：
㈠、原告主張被告乙○○於上開時、地，駕駛甲車，疏未注意保持
    安全距離，造成丙車受損等情，業據原告提出與其所述相符
    之高雄市政府警察局道路交通事故初步分析研判表、道路交
    通事故當事人資料、高雄市政府警察局道路交通事故照片相
    片聯貼記錄表、高雄市政府警察局道路交通事故當事人登記
    聯單、吳佳霓之行照、債權讓與證明書等件為證（見本院卷
    第13頁至第21頁、第181頁至第183頁），並經本院依職權調
    取本件事故相關資料查閱屬實（見本院卷第37-66頁、第95-
    115頁），而被告乙○○經本院合法通知，未於言詞辯論期日
    到場，復未提出書狀答辯，依民事訴訟法第280條第3項準用
    同條第1項規定，視同自認，堪信原告此部分主張之事實為
    真正。
㈡、按汽車行駛時，駕駛人應注意車前狀況及兩車並行之間隔，
    並隨時採取必要之安全措施；道路交通安全規則第94條第3
    項前段定有明文。次按因故意或過失，不法侵害他人之權利
    者，負損害賠償責任；汽車、機車或其他非依軌道行駛之動
    力車輛，在使用中加損害於他人者，駕駛人應賠償因此所生
    之損害，但於防止損害之發生，已盡相當之注意者，不在此
    限；為民法第184條第1項前段、第191條之2所明定。查被告
    乙○○駕駛甲車行經肇事地點，疏未注意車前狀況，自後撞及
    前方解彥廷所駕駛乙車，解彥廷所駕駛之乙車因而撞及前方
    原告所駕駛丙車，致丙車受有車體損害，被告乙○○對於防止
    損害之發生顯未盡相當之注意而肇事，就本件交通事故之發
    生自有過失。又訴外人吳佳霓已將系爭債權讓與原告，原告
    自得依上開法律規定行使對被告乙○○之損害賠償請求權。
㈢、至原告主張：被告甲○○將甲車借予未具合格駕駛執照之被告
    乙○○，以致肇事，被告甲○○亦應連帶負損害賠償責任云云，
    惟查：被告乙○○所考領之普通小型車駕駛執照，有效期限至
    107年3月4日止，被告於該駕駛執照有效日期屆滿後，至系
    爭事故發生（即111年2月15日）發生前，未換發新駕駛執照
    乙情，有上開證號查詢汽車駕駛人資料在卷可佐（見本院卷
    第123頁），惟按逾期未換發新駕照，應屬行政管理之問題
    ，尚難認因此增加駕駛之危險程度，況道路交通安全規則第
    52條第8項於102年6月11日業將原「汽車駕駛執照逾期未換
    發新照者，不得駕駛汽車。」之規定刪除，並將同條項前段
    更訂為：「自中華民國102 年7 月1 日起，新領或已領有之
    各類普通駕駛執照，除第4 項及第5 項規定情形外，免再依
    第1項前段規定期間申請換發；其已領有之駕駛執照有效期
    間屆滿後，仍屬有效，並得免換發之。」可知被告乙○○於本
    案行為時所持駕駛執照雖有逾期之情形，但仍屬有效駕照，
    另審酌被告甲○○雖將甲車借予被告乙○○，但被告乙○○並非無
    駕駛執照之人，可見被告甲○○並未將所有甲車借予無照駕駛
    之人。況系爭事故雖因被告乙○○駕駛甲車而肇事，但甲車車
    主甲○○並非實際駕駛甲車之人，倘認未實際駕駛之車主應一
    律為駕駛車輛之親友肇事行為負賠償責任，無疑過度擴張車
    主之責任範圍，亦與民法採過失責任主義之規範意旨不符，
    衡酌上情，原告對被告甲○○請求負連帶損害賠償責任，應屬
    無據。
㈣、次按不法毀損他人之物者，被害人得請求賠償其物因毀損所
    減少之價額；民法第196條定有明文。又依民法第196條請求
    賠償物被毀損所減少之價額，得以修復費用為估定之標準，
    但以必要者為限（例如︰修理材料以新品換舊品，應予折舊
    ），有最高法院77年度第9次民事庭會議決議可資參照。查
    丙車因本件車禍支出修理費用7萬6,960元，其中工資2萬5,4
    64元、零件5萬1,496元，有嘉田汽車有限公司出具之估價單
    在卷可稽（見本院卷第171-173頁），丙車之修理，既以新
    零件更換被毀損之舊零件，自應將折舊予以扣除。丙車於10
    9年2月出廠，至111年2月15日事故發生止，已出廠約2年，
    有行車執照為證（見本院卷第183頁），依行政院所頒固定
    資產耐用年數表及固定資產折舊率表，丙車之耐用年數為5
    年，依平均法計算其折舊結果（即以固定資產成本減除殘價
    後之餘額，按固定資產耐用年數表規定之耐用年數平均分攤
    ，計算折舊額），每年折舊率為5 分之1 ，並參酌營利事業
    所得稅查核準則第95條第6 項規定「 固定資產提列折舊採
    用定率遞減法者，以1 年為計算單位，其使用期間未滿1 年
    者，按實際使用之月數相當於全年之比例計算之，不滿1月
    者，以1 月計」，丙車自出廠日109年2月，迄本件車禍發生
    時即111年2月15日，已使用2年，則零件扣除折舊後之修復
    費用估定為3萬4,331元【計算方式：1.殘價＝取得成本÷( 耐
    用年數＋1)即51,496÷(5+1)≒8,583（小數點以下四捨五入）
    ；2.折舊額 ＝(取得成本－殘價)×1/（耐用年數）×（使用年
    數）即(51,496－8,583) ×1/5×（2+0/12）≒17,165（小數點
    以下四捨五入）；3.扣除折舊後價值＝（新品取得成本－折舊
    額）即51,496－17,165＝34,331】，加計無庸折舊之工資費用
    共2萬5,464元，共計5萬9,795元(計算式：34,331+25,464＝5
    9,795元)，原告得請求被告乙○○賠償之金額為5萬9,795元，
    逾此範圍即非正當，不應准許。
四、綜上所述，原告依據侵權行為及債權讓與之法律關係，請求
    被告乙○○給付5萬9,795元，及自起訴狀繕本送達翌日即111
    年7月23日（見本院卷第131頁）起至清償日止，按年息5%計
    算之利息，為有理由，應予准許，逾此部分之請求，為無理
    由，應予駁回。又本件係小額程序為被告乙○○敗訴之判決，
    依民事訴訟法第436條之20規定，應依職權宣告假執行。
五、訴訟費用負擔之依據：民事訴訟法第79條。
中    華    民    國   111    年    10    月    12    日
                     高雄簡易庭   法  官  林綉君
以上為正本係照原本作成。
民事訴訟法第436條之24第2項：對於本判決之上訴，非以違背法
令為理由，不得為之。
如對本判決上訴，須於判決送達後20日內向本院提出上訴狀，並
須表明原判決所違背之法令及其具體內容與依訴訟資料可認為原
判決有違背法令之具體事實之上訴理由。（均須按他造當事人之
人數附繕本）。
中    華    民    國   111    年    10    月    12    日
                                  書記官  羅崔萍